ACORDAO-COMPLETO-2353878

ACÓRDÃO 4485/2019 ATA 22/2019 - SEGUNDA CÂMARA

VISTOS, relatados e discutidos estes autos de recurso de reconsideração interposto pela empresa 9Ideia Comunicação Ltda. - EPP contra o Acórdão 2307/2017-TCU-Segunda Câmara, que julgou suas contas irregulares, com imputação de débito e aplicação de multa.
ACORDAM os ministros do Tribunal de Contas da União, reunidos em sessão da 2ª Câmara, ante as razões expostas pela relatora, e com fundamento nos arts. 32, I, e 33 da Lei 8.443/1992 e 281 do Regimento Interno, em:
9.1. conhecer do recurso de reconsideração, para, no mérito, dar-lhe provimento, a fim de julgar regulares com ressalva as contas da empresa 9ideia Comunicação Ltda. - EPP e excluir o débito e a multa que lhe foram cominados, respectivamente, nos subitens 9.3 e 9.4 do Acórdão 2307/2017-TCU-Segunda Câmara;
9.2. estender a Leonid Souza de Abreu os efeitos da decisão, a fim de julgar regulares com ressalva as suas contas, bem como suprimir o débito e a multa que lhes foram aplicados por meio dos subitens 9.3 e 9.4 do Acórdão 2307/2017-TCU-Segunda Câmara;
9.3. dar ciência desta deliberação à recorrente e Leonid Souza de Abreu.

Recurso de reconsideração interposto contra acórdão o qual condenou empresa que contratou com a Prefeitura Municipal de Cajazeiras/PB em débito e multa.

Segunda Câmara

Prefeitura Municipal de Cajazeiras/PB.

3. Recorrente: 9ideia Comunicação Ltda. - EPP (CNPJ 70.105.424/0001-04).

13.1. Ministros presentes: Aroldo Cedraz (na Presidência), Raimundo Carreiro e Ana Arraes (Relatora).
13.2. Ministro-Substituto convocado: Augusto Sherman Cavalcanti.
13.3. Ministros-Substitutos presentes: Marcos Bemquerer Costa e André Luís de Carvalho.

ANA ARRAES

ministro José Mucio Monteiro.

Adoto como relatório a instrução da unidade técnica (peça 84) , seguida pelo pronunciamento divergente de subunidade (peça 85) , que contou com anuência do titular da unidade (peça 86) , e pelo pronunciamento divergente do Ministério Público junto ao TCU (peça 89) :
"INTRODUÇÃO 
Trata-se de recurso de reconsideração interposto por 9Ideia Comunicação Ltda. (peça 67) , pelo qual contesta o Acórdão 2307/2017-TCU-2.ª Câmara (Rel. Ministro José Múcio Monteiro) , prolatado na Sessão Ordinária realizada em 7/3/2017 (peça 52) . 
2.	A deliberação recorrida apresenta o seguinte teor:
9.1. excluir a empresa W. F. Entretenimento e Promoções Artísticas Ltda. da relação processual;
9.2. julgar irregulares as contas de Leonid Souza de Abreu e da empresa 9Ideia Comunicação Ltda.;
9.3. condenar Leonid Souza de Abreu e a empresa 9Ideia Comunicação Ltda., solidariamente, ao recolhimento ao Tesouro Nacional do valor de R$ 103.028,67 (cento e três mil, vinte e oito reais e sessenta e sete centavos) , atualizado monetariamente e acrescido de juros de mora de 18/09/2009 até o dia do pagamento:
9.4. aplicar a Leonid Souza de Abreu e à empresa 9Ideia Comunicação Ltda. multas nos valores individuais de R$ 27.000,00 (vinte e sete mil reais) e R$ 15.000,00 (quinze mil reais) , respectivamente, a serem recolhidas ao Tesouro Nacional, com atualização monetária, calculada da data deste acórdão até a data do pagamento, se este for efetuado após o vencimento do prazo abaixo estipulado;
9.5. fixar prazo de quinze dias, a contar da notificação, para comprovação, perante o Tribunal, do recolhimento das dívidas acima imputadas;
9.6. autorizar a cobrança judicial das dívidas, caso não atendidas as notificações;
9.7. remeter cópia deste acórdão, bem como do relatório e do voto que o fundamentaram, à Procuradoria da República no Estado da Paraíba.
HISTÓRICO 
3.	O presente processo cuidou originalmente de Tomada de Contas Especial - TCE instaurada pelo Ministério do Turismo - MTur em desfavor de Leonid Souza de Abreu, ex-prefeito de Cajazeiras/PB (gestão 2009-2012) , em vista da impugnação total das despesas relacionadas ao Convênio 703766/2009 (Siafi 703766) . 
4.	O objeto do ajuste (peça 1, p. 34-64) foi apoiar o evento intitulado 'São João 2009´, com a contratação de atrações artísticas, a divulgação em rádios e TVs e por serviço de carro de som, conforme Plano de Trabalho (peça 7, p. 35-74 e 163-165) . O valor transferido ao município montou a R$ 450.000,00 (peça 1, p. 46-47, 70 e 142) e a vigência compreendeu o período de 18/6 a 28/2/2009.  
5.	A prestação de contas (peça 1, p. 72-144) foi analisada pelo Parecer de Análise de Prestação de Contas - Parte Técnica 360/2010 (peça 1, p. 146-164) , sendo exigidos elementos adicionais para sua aprovação (peça 1, p. 166-180) . Em vista do silêncio do ex-prefeito, foi emitido o Relatório de TCE 356/2011, atribuindo-lhe responsabilidade pelo débito correspondente a todo o valor repassado (peça 1, p. 195-205) . 
6.	No âmbito do TCU foram realizadas as citações do ex-prefeito e das empresas W.F Entretenimento e Promoções Artísticas Ltda. (peças 18 a 25) e 9Ideia Comunicação Ltda. (peças 19- 20) . Suas alegações de defesa (peças 21-22, 31-32 e 46-47) foram analisadas pela Secex/PB, com proposta de débito aos responsáveis citados, além da aplicação de multas (peças 49-50) . 
7.	O MP/TCU, por sua vez, divergiu apenas quanto a parte do débito referente a apresentações artísticas, a cargo da W.F Entretenimento e Promoções Artísticas Ltda., ocorridas fora do período de validade do convênio (peça 51) . 
8.	Todavia, o Acórdão 2307/2017-TCU-2.ª Câmara ora recorrido imputou débito solidariamente ao ex-prefeito signatário e à 9Ideia Comunicação Ltda. apenas pelas despesas com promoção e divulgação do evento, conforme defendido no Voto condutor do aresto.
EXAME DE ADMISSIBILIDADE
9.	Em exame preliminar de admissibilidade esta secretaria propôs conhecer o recurso de 9Ideia Comunicação Ltda. (peças 71-72) , suspendendo-se os efeitos dos itens 9.2, 9.3, 9.4, 9.5 e 9.6 do Acórdão 2307/2017-TCU-2.ª Câmara, o que foi ratificado por Despacho da Ministra Ana Arraes (peça 74) .  
EXAME DE MÉRITO
10.	Delimitação do recurso
10.1.	Constitui objeto do recurso da 9Ideia Comunicação Ltda. definir se houve a comprovação da prestação dos serviços relativos ao evento 'São João 2009' para os quais foi contratada pela Prefeitura Municipal de Cajazeiras/PB.
11.	Da Execução dos Serviços 
11.1.	A recorrente observa que foi contratada pela Prefeitura Municipal de Cajazeiras/PB para a prestação de serviços publicitários institucionais pelo prazo de nove meses, após vencer a licitação Tomada de Preços 003/2009 e firmar o Contrato 00245/2009-CPL, no valor de R$ 450.000,00. Acresce que foi no âmbito desse contrato que prestou os serviços relacionados ao Convênio-MTur 703766/2009.
11.2.	Registra que a maior parte dos R$ 115.271,00 cobrados à prefeitura - recebeu efetivamente R$ 111.812,82 após o desconto do Imposto Sobre Serviços/ISS - serviu ao pagamento de veículos de divulgação como rádios e televisões, além da produção de spots e comerciais. 
11.3.	As despesas foram assim divididas, segundo consta no recurso: a) R$ 90.707,50 em mídia (rádio, tv, jornal e internet) ; b) R$ 7.938,77 com edição de VT, produção de jingle e produção de spot de rádio e c) R$ 16.624,73 para a criação e o acompanhamento de peças publicitárias e de um tema conceito para o São João 2009, além da criação do anúncio de jornal entre outros.
11.4.	Defende a empresa que a emissão de notas fiscais e faturas dos veículos de divulgação contra a Prefeitura Municipal de Cajazeiras/PB, além das declarações de recebimento e de realização das veiculações comprovariam a efetiva execução dos serviços previstos, assim como o material gravado de rádio e tv juntado aos autos. Entende que não é crível ter havido fraude de tantos prestadores de serviços.
11.5.	Em seguida, informa os valores que teriam sido despendidos com cada rádio, emissora de tv, gráfica e demais prestadores de serviços, bem como, junto a produtoras de vídeo e som contratados para executar tecnicamente o material concebido pela própria recorrente, além do custo de criação propriamente (peça 67, p. 9-11) .
11.6.	A fim de comprovar a regularidade de sua contratação pela prefeitura e, das despesas, cita o Inquérito Civil Público 1.24.002.00016/2013-29, arquivado pelo Ministério Público Federal em Sousa/PB (peça 21, p. 44-45) .
11.7.	Ao final do recurso constam diversos documentos, destacando-se o orçamento para a divulgação do São João 2009 (peça 67; p. 16-19) , o contrato com a prefeitura municipal (p. 20-29) , Nota Fiscal 003167 emitida pela recorrente no valor dos serviços (p. 35) e recibos e notas fiscais emitidas por prestadores de serviço (p. 37-157) . 
Análise
11.8.	Inicialmente anota-se que a peça recursal ora em exame praticamente repete as alegações de defesa que responderam à citação da 9Ideia Comunicação Ltda. (peças 21-22) , cabendo, entretanto, reanalisar os autos em vista do efeito devolutivo do recurso de reconsideração.
11.9.	Assim, o serviço a ser executado pela 9Ideia Comunicação Ltda. está descrito, por exemplo, no Parecer de Análise de Prestação de Contas - Parte Técnica 360/2010 (peça 1, p. 156 a 160) , com as respectivas ressalvas técnicas e solicitações de complementação de elementos probatórios para cada item de serviço, de modo a comprovar sua efetiva execução. O Relatório de TCE 356/2011 também contém a descrição dos serviços (peça 1, p. 199-201) . 
11.10. Na Prestação de Contas encaminhada ao MTur pelo Ofício 0018/2009 (peça 1, p. 72 a 144) há apenas os seguintes documentos principais em relação à 9Ideia Comunicação Ltda.: nota de empenho da prefeitura (peça 1, p. 91) , Nota Fiscal 003167 (p. 95) , Recibo (p. 97) , Contrato 00245/2009-CPL firmado com a prefeitura (p. 103 a 117) e extrato bancário com lançamento a débito de cheque no valor de R$ 111.812,87 em favor da empresa (p. 142) . 
11.11. Portanto, deveriam ser apresentados ao MTur - e não o foram - os seguintes elementos comprobatórios das despesas com serviços de promoção e divulgação do evento apoiado pela pasta em Cajazeiras/PB, conforme resumido em instrução da Secex/PB (peça 13, itens 6.2 a 6.4) :
SPOT, bem como o comprovante de veiculação da mídia de rádio, contendo a programação e o mapa de irradiação com o valor e o 'Atesto' da rádio e o 'De Acordo' do convenente das rádios Alto Piranhas AM, Arapuan FM, Cajazeiras AM, Tambaú, Oeste e Patamuté FM, contratadas para veiculação de 600 inserções de comercial de 30'' (trinta segundos) , sendo 60 inserções diárias, de 19 a 28 de junho de 2009:
VT e o comprovante de veiculação da emissora de TV, contendo a programação e o mapa de inserções, com o valor e o 'Atesto' da TV e o 'De Acordo' do convenente, todos com inserções de VTs de trinta segundos, de 19 a 28/6/2009, mas em quantidades diversas, nas TVs Paraíba (40 inserções) , Correio (10 inserções) e Tambaú (50 inserções) ; e 
foto do carro de som, bem como a programação com o 'Atesto' da empresa/pessoa que locou o carro, e o 'De Acordo' do convenente, assim como o SPOT/JINGLE reproduzido no intervalo de 19 a 23/6/2009, totalizando seis horas de divulgação entre as cidades de Nazarezinho, São José dos Pinhais, Bom Jesus, Santa Helena e São João do Rio do Peixe. 
11.12. Compulsando a documentação (peça 67, p. 37 a 157) anexada ao recurso - e às alegações de defesa -, evidenciam-se algumas inconsistências quando confrontadas com o orçamento dos serviços de promoção e divulgação do 'São João 2009' (peça 1, p. 16-19) , a exemplo:
a) Nota Fiscal 375, Recibo e Declaração emitidos por Norte Publicidades Radiofônicas em 2009, no valor de R$ 1.000,00 (peça 67, p. 39 a 43) . 
O orçamento previu o pagamento de R$ 1.250,00 à rádio (peça 67, p. 16) , mas, a nota fiscal e os recibos possuem o valor de R$ 1.000,00 para serviços prestados durante o mês de junho/2009. Uma declaração da rádio datada de 2015 informa que os R$ 1.000,00 se prestaram a pagar a veiculação de SPOT e Jingle entre 19 a 28/06. O mapa de autorização de veiculação (peça 67, p. 44) não informa quantas vezes seria divulgado o SPOT em cada data e indica o valor de R$ 1.250,00 a faturar.
b) Notas Fiscais 51, 52 e 54, emitidas pela Rádio Comunitária FM, nos valores de R$ 2.300,00 cada uma (peça 67, p. 45 a 51) .
O orçamento para o convênio previu o pagamento de R$ 2.875,00 (peça 67, p. 16) . O mapa de autorização de veiculação não informa quantas vezes seria divulgado o SPOT em cada data e indica o valor líquido de R$ 6.900,00 a faturar.
c) Nota Fiscal 315 emitida por RPN - Mídia Assessoria, no valor de R$ 700,00.
A nota informa (peça 67, p. 54) que se refere a veiculação de matéria em portal da internet, mas, tal empresa não se encontra no rol de beneficiárias no orçamento. 
11.13. Inconsistências como essas também são observadas em relação a outros contratados pela recorrente: Francisco Roberto Evangelista de Assis (peça 67, p. 58 a 60) , Rádio Oeste da Paraíba (p. 60 a 65) , Rádio Patamuté Ltda. (p. 66 a 69) e seguintes, na ordem da documentação juntada. 
11.14. A propósito, análise empreendida pela Secex/PB (peça 49, p. 12 a 15, itens 48 a 60.2) já indicara outras impropriedades, a exemplo do acréscimo, sem amparo contratual, de 25% ao cobrado pela 9Ideia Comunicação Ltda. do prestador de serviço, e a incidência indevida de honorários. A unidade técnica ainda apurou que apenas parcela das despesas estavam cobertas pelo convênio. 
11.15. Vislumbra-se a possibilidade de que o valor dos serviços afetos ao 'São João 2009' possam ter sido parte dos valores de algumas notas fiscais, recibos e declarações ora encaminhados. Por exemplo, na Nota Fiscal 1283, emitida pela Rádio Patumaté (peça 67, p. 67) , consta na discriminação dos serviços a divulgação de spots institucionais durante o mês de junho/2009, além da retransmissão do programa de rádio semanal 'Cajazeiras Nossa Terra' (peça 67, p. 67) . Ocorre que não resta clara a inequívoca correlação entre os documentos acostados pela empresa recorrente e as despesas previstas no Convênio, conforme demonstram os exemplos acima. 
11.16. Do mesmo modo chama a atenção o argumento de que o Contrato 00245/2009-CPL, originalmente no valor de R$ 450.000,00 serviu, ao final, apenas à execução e ao pagamento dos serviços afetos ao 'São João 2009', no total de R$ 115.271,00. Ora, tomando a Nota Fiscal 1283 acima mencionada como exemplo, a retransmissão do programa de rádio semanal 'Cajazeiras Nossa Terra' não guarda qualquer relação com o Convênio-MTur 703766/2009. Assim, se os spots sobre o evento objeto do ajuste foram veiculados durante tal programa, isso não resta claro. Por sinal, a rigor a nota fiscal em comento se refere a 'spots institucionais', ou seja, qualificação que em princípio não soa relacionada ao evento festivo apoiado pelo MTur.  
11.17. E quanto ao material de divulgação contido no CD encaminhado pela recorrente, consiste tão somente em spot para rádio, com poucos segundos de duração. A esse respeito, o item 5.1.10 do multicitado Contrato 00245/2009-CPL previu a produção de uma cópia em DVD de cada filme para TV, dos spots e jingles de rádio (peça 67, p. 22) , e na mesma linha o parágrafo décimo segundo da cláusula décima segunda do Convênio 703766/2009 (peça 1, p. 55-58) .
CONCLUSÃO
12. Das análises anteriores, conclui-se que a documentação juntada pela recorrente, como notas fiscais, recibos e declarações, bem como, o material contido no CD encaminhado, não comprovam de modo seguro que todos os serviços relacionados ao evento 'São João 2009' foram executados, tampouco, divulgados nos quantitativos previstos. 
DA PROPOSTA DE ENCAMINHAMENTO
13. Ante o exposto, submete-se à consideração superior a presente análise do recurso de reconsideração interposto por 9Ideia Comunicação Ltda. contra o Acórdão 2307/2017-TCU-2.ª Câmara propondo-se, com fundamento nos artigos 32, I e 33, da Lei 8.443/1992, e artigo 285, do RI/TCU:
a) conhecer do recurso e, no mérito, negar-lhe provimento; 
b) dar conhecimento à recorrente e aos demais interessados da decisão que vier a ser proferida."
Abaixo transcrito, o parecer divergente de subunidade, que contou com anuência do titular da unidade:
	"DIVIRJO da proposta do auditor federal (peça 84) de negar provimento ao recurso de reconsideração interposto por 9Ideia Comunicação Ltda. (peça 67) em face do Acórdão 2307/2017-TCU-2.ª Câmara (peça 52) , da Relatoria do Ministro José Múcio Monteiro, pelas seguintes razões de fato e de direito. 
2.	O Convênio 703766/2009 (Siafi 703766, peça 1, p. 34-64) , celebrado entre o Ministério do Turismo (MTur) e o Município de Cajazeiras/PB, teve por objeto 'incentivar o turismo, por meio do apoio à realização do evento intitulado 'São João', conforme Plano de Trabalho aprovado'. 
3.	Nos termos da cláusula quinta, foram previstos R$ 503.471,00 para a execução do objeto, dos quais R$ 450.000,00 seriam repassados pelo concedente e R$ 53.471,00 corresponderiam à contrapartida. 
4.	No âmbito deste Tribunal, 9Ideia Comunicação Ltda. foi citada para apresentar alegações de defesa em face da seguinte conduta, qual seja: 'receber pagamento por serviços que não foram comprovados como efetivamente prestados, a pretexto do contrato 245/2009, haja vista a falta de evidências por meio de fotos, filmagens, áudios, publicações em mídias, entre outras que permitam inferir a execução dos serviços' (peça 19, grifos acrescidos) .
5.	Após o regular desenvolvimento do processo, a Segunda Câmara deste Tribunal, por meio do Acórdão 2307/2017, condenou Leonid Souza de Abreu e a empresa 9Ideia Comunicação Ltda. a ressarcirem, solidariamente, o montante de R$ 103.028,67 (valores originais) , nos termos delineados no voto proferido pelo Exmo. Ministro José Múcio Monteiro (peça 53) , cujo teor, no que interessa, transcreve-se:
17. No que se refere às despesas com divulgação, incumbidas à 9Ideia Comunicação Ltda., alinho-me aos pareceres, por entender que, efetivamente, não foram apresentados elementos que demonstrem sua ocorrência, a exemplo de amostras dos áudios e vídeos das inserções. Embora não recaia sobre a empresa comprovar o cumprimento de exigências do convênio (que é responsabilidade do gestor municipal) , não há como negar que incumbe a ela, na condição de beneficiária, demonstrar que existiu uma efetiva prestação dos serviços, ante a existência de fundadas dúvidas em sentido contrário. A documentação comprobatória exigida, in casu, não se traduz em questão meramente formal, mas em suporte que possibilite asseverar que os pagamentos em prol da empresa se deram como contrapartida aos pagamentos que lhes foram efetuados. 
18. Por derradeiro, esclareço que arbitro a Leonid Souza Abreu e à 9Ideia Comunicação Ltda. multas em valor distintos, por considerar maior gravidade nos atos praticados pelo ex-prefeito, inclusive pela contratação da W. F. Entretenimento e Promoções Artísticas Ltda. pautada em carta de exclusividade indevida. (grifos acrescidos) 
6.	Nesta fase processual, examina-se recurso de reconsideração interposto por 9Ideia Comunicação Ltda., à luz dos seguintes documentos (peça 67) apresentados em sede recursal:
a) orçamento para a divulgação do São João 2009 (p. 16-19) no valor de R$ 115.271,00;
b) Contrato 245/2009 celebrado entre a Prefeitura Municipal de Cajazeiras e a referida empresa tendo como objeto 'a prestação de serviços de publicidade institucional e legal da CONTRATANTE, compreendidos: estudo, concepção, execução e distribuição de campanhas e peças publicitárias; desenvolvimento e execução de ações promocionais e a elaboração de marcas, de expressões de propaganda, de logotipos de outros elementos de comunicação visual' (p. 20-29) ; e
c) documentos relacionados a TP 003/2009 que culminou com a contratação de 9Ideia Comunicação Ltda., no valor de R$ 450.000,00 (p. 30-33) ;
d) nota de empenho global em nome da referida empresa, no valor de R$ 115.271,00 (p. 34) ;
e) nota fiscal nº 3167 no valor total de R$ 115.271,00 (p. 35) ;
f) comprovante de depósito do valor de R$ 112.812,87 (p. 36) em nome de 9Ideia Comunicação Ltda.; e
g) notas fiscais, recibos, comprovantes de depósitos e declarações emitidos por outras empresas em nome da Prefeitura Municipal de Cajazeiras, referentes a serviços prestados a municipalidade para a consecução do 'São João, bem como mapas de autorização de veiculação nas rádios e na TV (p. 37-160) '.
7.	9Ideia Comunicação Ltda. alega (peça 67) , em síntese, que:
a) 'foi contratada pela Prefeitura Municipal de Cajazeiras, depois de participar de certame - TOMADA DE PREÇOS - para a prestação de serviços publicitários institucionais, pelo prazo de 09 meses, originalmente, tendo sido fixada a verba de R$450.000,00 (...) , conforme contrato n. 00245/2009 - CPL, que englobava toda a publicidade institucional do Município, inclusive a divulgação publicitária do referido evento 'SÃO JOÃO' (p. 3) ;
b) 'essa verba supra referida foi destinada NÃO para remunerar a agência de publicidade, da qual esta auferiu pequena parte, a título de honorários. A maior parte dessa verba foi para efetuar o pagamento dos Veículos de Divulgação, que veicularam a divulgação do evento, bem como a produção externa de serviços especiais, como a execução e produção de SPOTS de Rádio, VT para TV' (p. 6) ;
c) 'Todos os serviços contratados junto à 9Idéia Comunicação Ltda. foram devidamente prestados, conforme se pode constatar dos documentos já acostados aos autos, demonstrando a incorreção da imputação feita neste procedimento:
a) Verba despendida em Mídia (Rádio, TV, jornal/revista e Portal de internet) : R$90.707,50 (noventa mil, setecentos e sele reais e cinquenta centavos) ;
b) Edição de VT, Produção e Gravação de Jingle e Produção e Gravação de Spot de Rádio: R$7.938,77;
c) Criação, Finalização e acompanhamento de peças publicitárias diretamente pela Agência (criação de VT, Criação de SPOT, Criação de jingle; criação de tema e conceito da campanha São João 2009: planejamento do Evento São João: Criação de anúncio de 01 página de jornal e criação de Anúncio de 01 página de Revista: RS 16.624.73. (p. 8) 
8.	O auditor instrutor conclui que 'a documentação juntada pela recorrente, como notas fiscais, recibos e declarações, bem como, o material contido no CD encaminhado, não comprovam de modo seguro que todos os serviços relacionados ao evento 'São João 2009' foram executados, tampouco, divulgados nos quantitativos previstos' (peça 84, p. 5) , pelas razões expostas em sua instrução. 
9.	Pois bem. 9Ideia Comunicação Ltda. celebrou Contrato 245/2009 (peça 67, p. 20-29) com a Prefeitura Municipal de Cajazeiras tendo como objeto 'a prestação de serviços de publicidade institucional e legal da CONTRATANTE, compreendidos: estudo, concepção, execução e distribuição de campanhas e peças publicitárias; desenvolvimento e execução de ações promocionais e a elaboração de marcas, de expressões de propaganda, de logotipos de outros elementos de comunicação visual', contrato esse que abarcava os serviços relacionados ao evento 'São João 2009'. 
10.	Destarte, não vejo, diferentemente do auditor (vide item 11.16, primeira parte, da instrução) , qualquer incongruência pelo fato de somente terem sido dispendidos R$ 115.271,00 para fazer face a despesas com publicidade em rádios e TV´s, produção externa e criação e execução interna (serviços propriamente desenvolvidos pela 9Ideia Comunicação Ltda.) , enquanto o referido ajuste bilateral previa 'despesas com o presente contrato, pelos 09 (nove) meses, (...) em R$ 450.000,00' (peça 67, p. 20) .
11.	O certo é que 9Ideia Comunicação Ltda. recebeu o valor líquido de R$ 111.812,87 (peça 67, p. 36) , por meio de depósito em dinheiro, para despesas para com os festejos juninos do 'São João' de 2009 (peça 67, p. 35) . Assim, considerando que não se pode impor aquela o ônus de demonstrar o nexo de causalidade, entende-se que a questão nodal consiste em saber se 9Ideia prestou ou não, diretamente ou indiretamente (era mera intermediária dos serviços, com exceção dos serviços de criação) , os serviços de divulgação do evento. Dito de outra forma, como fora citada para apresentar 'evidências por meio de fotos, filmagens, áudios, publicações em mídias, entre outras que permitam inferir a execução dos serviços' (peça 19) , fora condenada pelo fato de não ter demonstrado 'que existiu uma efetiva prestação dos serviços' (peça 53, item 17 do voto condutor do decisum) .
12.	O auditor entende que a documentação carreada aos autos apresenta 'inconsistências' (vide itens 11.12 e 11.13 da sua instrução -  peça 84, p. 3) , razão pela qual assevera que a 'análise empreendida pela Secex/PB (peça 49, p. 12 a 15, itens 48 a 60.2) já indicara outras impropriedades, a exemplo do acréscimo, sem amparo contratual, de 25% ao cobrado pela 9Ideia Comunicação Ltda. do prestador de serviço, e a incidência indevida de honorários. A unidade técnica ainda apurou que apenas parcela das despesas estavam cobertas pelo convênio'. Entendo que não existem essas ditas 'inconsistências'. 
13.	Primeiro, pois que não há quaisquer problemas pelo fato do orçamento ter previsto o pagamento de R$ 1.250,00 à rádio (peça 67, p. 16 e 39-43) e o fato da nota fiscal 375, do recibo e da declaração emitidos pela empresa Norte Publicidade possuírem o valor de R$ 1.000,00 para serviços prestados durante o mês de junho/2009. Pelas mesmas razões, não existem 'inconsistências' no fato das Notas Fiscais 51, 52 e 54 emitidas pela Rádio Comunitária FM apresentarem valores unitários de R$ 2.300,00 (peça 67, p. 45 a 51) , enquanto que o valor previsto no orçamento, por nota, era de R$ 2.875,00.
14.	Por fim, o fato de a empresa RPM - Mídia Assessoria não se encontrar no rol de beneficiárias no orçamento não é bastante para descaracterizar os serviços realizados por aquela. O auditor não demonstra qualquer incongruência na nota fiscal emitida pela prestadora do serviço, tampouco traz elementos a fim de descaracterizar a validade do documento fiscal, razão pela qual, até em prova em contrário, presume-se que houve a veiculação de matéria em portal da internet, tendo em vista que houve a autorização de veiculação no Portal Psonlinebr.com (vide peça 67, p. 54-57) . Desta feita, não se pode imputar o débito de R$ 700,00 a 9Ideia Comunicação Ltda.
15.	Também não se aquiesce, por ausência de provas, com o entendimento de que teria ocorrido o acréscimo, sem amparo contratual, de 25% a título de honorários cobrado indevidamente pela 9Ideia Comunicação Ltda. Como se viu, 9Ideia Comunicação Ltda. recebeu o valor líquido de R$ 111.812,87, sendo que a empresa recebeu, à título de serviços desenvolvidos por ela, o montante de R$ 16.886,45, conforme tabelas que ora elabora-se a partir dos argumentos (peça 67, p. 8-11) e documentos (peça 67, p. 37-160) apresentados em sede recursal:
	Tabela1 - Valor dispendido com veiculação 
	
	Nome da empresa
	Valor (R$) 

	Rádio Comunitária FM (Cajazeiras) 
	2.875,00

	Rádio Comunitária FM (Cajazeiras) 
	2.875,00

	Rádio Norte Publicidades (Cajazeiras) 
	1.250,00

	Portal PSONLINEBR (Cajazeiras) 
	875,00

	Portal Caldeirão Política (Cajazeiras) 
	375,00

	Rádio Oeste Paraíba (Cajazeiras) 
	5.000,00

	Rádio Patamuté (Cajazeiras) 
	10.000,00

	Rádio Difusora de Cajazeiras
	12.500,00

	Rádio Alto Piranhas (Cajazeiras) 
	5.000,00

	TV Paraíba
	7.565,00

	TV Correio (TV Record) 
	9.455,00

	TV Tambaú (TV SBT) 
	8.000,00

	Rádio Arapuan FM
	10.000,00

	Rádio Tambaú
	2.000,00

	MR Comunicação (Cajazeiras) 
	750,00

	Sistema Regional de Comunicação (João Pes.) 
	2.250,00

	Gazeta do Alto Piranhas (Cajazeiras) 
	2.250,00

	Rádio Jornal de Sousa
	1.125,00

	Severino Alves de Araújo (Cajazeiras) 
	875,00

	Severino Alves de Araújo (Cajazeiras) 
	1.000,00

	Gráfica e Fotolito Ideal (revista) 
	1.812,50

	Valor total dispendido com veículos de divulgação
	87.832,50

	Tabela 2 - Valor dispendido com produção externa
	
	Nome da empresa
	Valor (R$) 

	Ativa Vídeo
	1.133,33

	IdéiasSonoras (Dinarte Nóbrega) 
	4.444,44

	IdéiasSonoras (Dinarte Nóbrega) 
	2.361,00

	Valor total dispendido com produção externa
	7.938,77

	Tabela 3 - Valor dispendido com criação realizada pela 9Ideia Comunicação Ltda.

	Serviço
	Valor (R$) 

	Criação de VT
	     2.325,60 

	Criação de SPOT
	         524,00 

	Criação de jingle
	     1.309,00 

	Criação de tema e conceito da campanha do São João 2009
	     5.538,00 

	Planejamento do Evento São João
	     4.960,25 

	Anúncio de 1 página jornal
	     1.312,00 

	Anúncio de 1 página revista
	         917,60 

	Valor total dispendido com 9Ideia Comunicação Ltda.
	   16.886,45 

16. 	Conforme o Contrato 245/2009, 9Ideia Comunicação Ltda. seria remunerada, basicamente, nos seguintes termos (peça 67, p. 24) :
8.1 Pelos serviços prestados, a CONTRATADA será remunerada da seguinte forma:
8.1.1. Honorários de 20% (dez por cento) referentes à produção de peças e materiais cujas distribuição não proporcione à CONTRATADA o desconto padrão de agência concedido pelos veículos de divulgação (...) 
8.1.2 Honorários de 05% (cinco por cento) incidentes sobre os custos comprovados e previamente autorizados de outros serviços realizados por terceiros, com a efetiva intermediação da CONTRATADA, referentes ao desenvolvimento e execução de ações promocionais e à elaboração de marcas, de expressões de propaganda, de logotipos e outros elementos de comunicação visual. 
 (...) 
8.1.3 Honorários de 20 % (vinte por cento) dos valores previstos na tabela de preços do Sindicato das Agências de Propaganda do Estado da Paraíba, a título de ressarcimento dos custos internos dos trabalhos realizados pela própria CONTRATADA. 
17. 	Como se vê, 9Ideia Comunicação Ltda. emitiu a NF 3167 no valor total de R$ 115.271,00 (peça 67, p. 35) , tendo recebido o valor líquido de R$ 112.812,87, pelos serviços de divulgação do evento nas rádios e TV´s (total de R$90.707,50) , de produção externa (R$7.938,77) , bem como pelos serviços desenvolvidos por ela (RS 16.624.73) à título de criação de VT, de SPOT, de jingle etc., finalização e acompanhamento de peças publicitárias. Esses valores têm respaldo no ajuste bilateral e na documentação fiscal apresentada. 
18.	Por derradeiro, compete-nos demonstrar a execução física de tais serviços, por meio de ' exemplo de amostras dos áudios e vídeos das inserções' (item 17 da peça 53) , conforme voto condutor proferido pelo Exmo. Ministro-relator José Múcio Monteiro.   
19.	Sobre esse aspecto, o auditor instrutor aduz (peça 84, p. 4) que:
11.17. E quanto ao material de divulgação contido no CD encaminhado pela recorrente, consiste tão somente em spot para rádio, com poucos segundos de duração. A esse respeito, o item 5.1.10 do multicitado Contrato 00245/2009-CPL previu a produção de uma cópia em DVD de cada filme para TV, dos spots e jingles de rádio (peça 67, p. 22) , e na mesma linha o parágrafo décimo segundo da cláusula décima segunda do Convênio 703766/2009 (peça 1, p. 55-58) .
20.	Nesse contexto, considerando a presença do CD com spot de rádio, a presença de mapas de autorização de veiculação nas rádios e nas TV´s e considerando ainda o entendimento do decisum de que 'os elementos constantes dos autos militam em favor da presunção de que os shows tenham ocorrido, tal qual previstos', entende-se que houve os serviços de divulgação em rádios e TV´s, de produção externa e de criação de VT, de SPOT, de jingle etc., bem como os de finalização e acompanhamento de peças publicitárias, razão pela qual deve-se dar provimento total ao recurso de reconsideração interposto pela 9Ideia Comunicação Ltda. a fim de suprimir o débito e, por via de consequência, a multa individual cominada àquela, estendendo-se os efeitos do decisum ao ex-prefeito Leonid Souza, em face da circunstâncias objetivas.
21.	Em face do acima exposto, propõe-se:
a) conhecer do recurso de reconsideração interposto por 9Ideia Comunicação Ltda., com fundamento nos arts. 32, I, e 33 da Lei 8.443/1992, para, no mérito, dar-lhe provimento, a fim de julgar regulares as suas contas e excluir o débito e a multa lhes cominados, respectivamente, nos itens 9.3 e 9.4 do Acórdão 2307/2017-TCU-Segunda Câmara; 
b) estender a Leonid Souza de Abreu os efeitos da decisão, nos termos do art. 281 do RI/TCU, a fim de julgar regulares as suas contas, bem como suprimir o débito e a multa que lhes fora aplicado. 
c) dar ciência da decisão que vier ser prolatada a 9Ideia Comunicação Ltda., ao ex-prefeito Leonid Souza de Abreu e a Procuradoria da República no Estado da Paraíba.
À consideração superior.
Após, encaminhem-se os autos ao Ministério Público junto ao TCU e, posteriormente, ao Gabinete da Exma. Ministra Ana Arraes."
Abaixo transcrito, o parecer divergente do Ministério Público junto ao TCU.
	"Trata-se do exame de Recurso de Reconsideração interposto pela empresa 9Ideia Comunicação Ltda. contra o Acórdão n.° 2307/2017-TCU-2.ª Câmara, que julgou suas contas irregulares, imputando-lhe débito e aplicando-lhe multa em razão da ausência de comprovação quanto à efetiva prestação dos serviços pactuados pela recorrente junto à Prefeitura de Cajazeiras/PB, com vistas à divulgação do evento denominado 'São João 2009', os quais foram pagos com recursos oriundos de repasses do Ministério do Turismo (MTur) - Convênio 703766/2009.
2.	Para a execução do objeto, foi previsto o montante de R$ 503.471,00, sendo R$ 450.000,00 (89,38%) de recursos federais e R$ 53.471,00 (10,62%) de contrapartida municipal.
3.	Analisada a documentação trazida aos autos pela 9Ideia Comunicação, as manifestações da Serur apresentaram divergências quanto ao encaminhamento a ser dado ao processo. Na instrução, a proposta adotada foi a de conhecer do recurso, mas lhe negar provimento, uma vez que as novas informações não permitiriam concluir que houve realmente a prestação dos serviços pelos quais a recorrente foi remunerada. Por sua vez, o parecer da 4.ª Diretoria, que contou com a anuência do titular daquela Unidade Técnica, considerou haver evidências da execução do objeto ajustado, a demandar a revisão da deliberação, para julgar regulares as contas da empresa, bem como excluir o débito e a multa a ela cominados, além de estender os efeitos da decisão ao Senhor Leonid Souza de Abreu, ex-prefeito de Cajazeiras/PB, solidário nas penalidades impostas pelo Acórdão n.° 2307/2017-TCU-2.ª Câmara, em decorrência dos mesmos fatos.
4.	A nosso ver, pelos fundamentos apresentados a seguir, e após avaliação dos elementos juntados nesta fase processual, o desfecho dos autos encontra-se no meio termo entre as duas propostas divergentes. Com os ajustes sugeridos nesta oportunidade, ele passa a ser pelo provimento parcial ao recurso, com redução do débito.
5.	A documentação trazida pela 9Ideia Comunicação na condição de recorrente (peça 67) é composta, em linhas gerais, dos mesmos argumentos e conteúdo que foram apresentados quando de suas alegações de defesa (peça 21) : notas fiscais, recibos, autorizações de veiculações, assim como declarações de rádios e TV de que receberam pela divulgação do material publicitário. Examinada pelo Tribunal, tais informações não foram consideradas aptas, por si só, a comprovar a prestação dos serviços.
6.	De fato, existem inconsistências nos comprovantes de despesa juntados: i) diversas notas fiscais discriminam o pagamento por serviços que não faziam parte do escopo do Convênio 703766/2009; ii) a maioria das autorizações de veiculação não possui o visto do canal de comunicação, apenas o da agência; iii) as declarações dadas por rádios e TV datam de novembro de 2015, mais de seis anos depois de efetuado o desembolso, e algumas divergem quanto ao descrito nas notas fiscais a que se referem.
7.	Contudo, o que motivou a imputação do débito no valor total dos recursos repassados à 9Ideia Comunicação foi a ausência de elementos que comprovem a efetiva veiculação da publicidade nas mídias. Na tentativa de eliminar essa lacuna, a recorrente acostou aos autos CD/DVD com o seguinte material de divulgação: spot (30 segundos) , jingle e VT - arquivos com datas que variam de maio a junho de 2009 -, além de logo e trabalhos gráficos para reprodução em revista e jornal - arquivos que datam de novembro de 2015.
8.	Relativamente a esse material, consideramos que os custos de produção daqueles que foram elaborados em 2009 podem ser aceitos para fins de exclusão do débito - eles somam, em termos de recursos federais, R$ 7.095,67 (89,38% de R$ 7.938,77) (peça 67, p. 10) -, mas não os demais, cujo conteúdo data de 2015, por não evidenciarem que sua execução se deu quando da realização do evento.
9.	No que diz respeito à divulgação do 'São João 2009', entendemos que apenas os veículos de comunicação compatíveis com as plataformas de publicidade aceitas (VT, spot e jingle) e cujas notas fiscais referem-se ao objeto do Convênio 703766/2009 podem ter os respectivos serviços admitidos como comprovados, nos exatos valores discriminados nestes comprovantes de despesa. Com vistas a dar detalhada identificação, relacionamos abaixo a correspondente documentação e sua localização no processo, a partir da peça recursal (peça 67) :
	Fornecedor
	Valor (R$) *
	Localização no processo

	Rádio Oeste Paraíba (Cajazeiras) 
	5.000,00
	Peça 67, p. 61

	Rádio Patamuté (Cajazeiras) 
	10.000,00
	Peça 67, p. 67

	Rádio Difusora de Cajazeiras
	12.500,00
	Peça 67, p. 71

	Rádio Alto Piranhas (Cajazeiras) 
	5.000,00
	Peça 67, p. 74

	TV Paraíba
	7.565,00
	Peça 67, p. 81

	TV Correio (TV Record) 
	9.455,00
	Peça 67, p. 85

	TV Tambaú (TV SBT) 
	8.000,00
	Peça 67, p. 92

	Rádio Arapuan FM
	10.000,00
	Peça 67, p. 98

	Rádio Tambaú
	2.000,00
	Peça 67, p. 105

	Total
	69.520,00
	
* Valores cheios: já considerado o acréscimo da comissão de 20% da 9Ideia aplicada sobre o valor da nota fiscal.
Fonte: elaboração própria.
10.	Concluímos, assim, que somada aos gastos com elaboração dos produtos de som e vídeo, a parcela de R$ 62.137,00 (89,38% x R$ 69.520,00) , relativa a despesas de divulgação efetuadas no âmbito do Convênio 703766/2009 junto à 9Ideia Comunicação, pode ser deduzida do débito imputado pelo Acórdão n.° 2307/2017-TCU-2.ª Câmara (R$ 103.028,67) .
11.	Convém observar que os valores que ora admitimos como comprovados são aqueles que acumulam três requisitos: i) constam, nas notas fiscais, como contrapartida a serviços discriminados no objeto do Convênio 703766/2009 - que, inclusive, foram assim classificados pela Secex-PB em sua análise das alegações de defesa (peça 49, p. 12, destaques em tabela) ; ii) foram pagos a veículos de som (spot e jingle) e imagem (VT) , cujas amostras foram acostadas aos autos na fase recursal; e, iii) referem-se ao ressarcimento de despesas cujas datas de produção/prestação são compatíveis com a realização do evento, conforme também o material publicitário disponibilizado nesta etapa processual.
12.	Assim, muito embora a instrução da Serur (peça 84) não tenha acatado nenhum valor para fins de redução do prejuízo ao erário, entendemos que, observadas as condições antes elencadas, cabe a exclusão dessa parcela de despesas do dano. Nesse sentido, convém lembrar que a motivação para imputação do débito nos autos foi, nos termos da deliberação recorrida, a ausência de comprovação dos serviços de divulgação, 'por entender que, efetivamente, não foram apresentados elementos que demonstrem sua ocorrência, a exemplo de amostras dos áudios e vídeos das inserções' (peça 53, p. 3, grifos nossos) . Tendo em vista que a 9Ideia Comunicação acostou o material correspondente nesta fase recursal, não se pode desconsiderá-lo na análise para eventual revisão do julgamento.
13.	Por outro lado, no que concerne ao parecer da 4.ª Diretoria da Serur (peça 85) , endossado pelo titular dessa Unidade Técnica (peça 86) , entendemos que o exame não explicitou devidamente os motivos que levaram à conclusão pela regularidade das despesas. Basicamente, a análise efetuada se contrapôs às inconsistências apontadas na instrução quanto à documentação financeira, mas sem apresentar qualquer justificativa, de sua parte, para o acolhimento dessas informações como elementos de prova da efetiva prestação dos serviços. Quanto ao material contido no CD/DVD, não foi feita nenhuma ressalva - a exemplo das datas dos arquivos -, tendo ele sido igualmente aceito para comprovar a totalidade dos valores despendidos com a divulgação do evento, o que, a nosso ver, pelas ponderações já feitas neste parecer, não é razoável.
14.	Ante o exposto, esta representante do Ministério Público sugere o provimento parcial do Recurso de Reconsideração interposto pela 9Ideia Comunicação, de modo a reduzir o valor do débito, imputado inicialmente em R$ 103.028,67, para R$ 33.796,00 a valores históricos, tendo em vista o acolhimento das parcelas de R$ 7.095,67 e R$ 62.137,00 para fins de comprovação da prestação dos serviços de publicidade relacionados ao evento 'São João 2009'. Admitida tal proposta, necessário promover também a revisão do valor da multa aplicada à recorrente, bem como estender todos os efeitos dessa decisão ao Sr. Leonid Souza de Abreu."
É o Relatório.

Eduardo Fonseca Martins (OAB/SP 273.803) e outros representando a 9ideia Comunicação Ltda. - EPP; Maria de Fátima Silva Reis (CRC 6.069/DF) e outro representando Leonid Souza de Abreu; João de Deus Quirino Filho  (OAB/PB 10.520) representando a WF Entretenimento e Promoções Artísticas Ltda.

Procuradora-geral Cristina Machado da Costa e Silva.

RECURSO DE RECONSIDERAÇÃO EM TOMADA DE CONTAS ESPECIAL INSTAURADA PELO MINISTÉRIO DO TURISMO. DIVULGAÇÃO DE EVENTO EM RÁDIO E TV. COMPROVAÇÃO DE PRESTAÇÃO DO SERVIÇO. PROVIMENTO DO RECURSO. CONTAS REGULARES COM RESSALVA.

TOMADA DE CONTAS ESPECIAL (TCE)

Secretaria de Recursos (Serur).

Trata-se de recurso de reconsideração interposto pela empresa 9Ideia Comunicação Ltda. - EPP contra o Acórdão 2307/2017-TCU-Segunda Câmara, que julgou suas contas irregulares, lhe imputando débito e lhe aplicando multa em razão da ausência de comprovação quanto à efetiva prestação dos serviços pactuados pela recorrente com a Prefeitura de Cajazeiras/PB, com vistas à divulgação do evento denominado "São João 2009", os quais foram pagos com recursos oriundos de repasses do Ministério do Turismo (MTur) - Convênio 703766/2009.
A recorrente celebrou com a citada prefeitura o Contrato 00245/2009-CPL (peça 7, p. 191-200) , cujo objeto foi a prestação de serviços de publicidade institucional e legal para o órgão municipal, no regime de empreitada por preço unitário. No âmbito do contrato, a prefeitura pagou, pelos serviços publicitários de divulgação do evento acima determinado, o valor de R$ 115.271,00 (peça 7, p. 163-164 e 186) .
Analisada a documentação trazida aos autos pela 9Ideia Comunicação, as manifestações da Secretaria de Recursos (Serur) apresentaram divergências quanto ao encaminhamento a ser dado ao processo. Na instrução, a proposta adotada foi a de conhecer do recurso, mas lhe negar provimento, uma vez que as novas informações não permitiriam concluir ter havido realmente a prestação dos serviços pelos quais a recorrente foi remunerada. Por sua vez, o parecer da 4ª Diretoria, que contou com a anuência do titular daquela unidade técnica, considerou haver evidências da execução do objeto ajustado, a demandar a revisão da deliberação, para julgar regulares as contas da empresa. O Ministério Público junto ao TCU (MPTCU) , de forma diversa, ponderou que o desfecho dos autos deveria estar no meio termo entre essas duas propostas divergentes: provimento parcial ao recurso, com redução do débito.
Os principais argumentos apresentados na instrução do auditor para negar provimento ao recurso foram:
"Vislumbra-se a possibilidade de que o valor dos serviços afetos ao 'São João 2009' possam ter sido parte dos valores de algumas notas fiscais, recibos e declarações ora encaminhados. Por exemplo, na Nota Fiscal 1283, emitida pela Rádio Patumaté (peça 67, p. 67) , consta na discriminação dos serviços a divulgação de spots institucionais durante o mês de junho/2009, além da retransmissão do programa de rádio semanal 'Cajazeiras Nossa Terra' (peça 67, p. 67) . Ocorre que não resta clara a inequívoca correlação entre os documentos acostados pela empresa recorrente e as despesas previstas no Convênio."
"E quanto ao material de divulgação contido no CD encaminhado pela recorrente, consiste tão somente em spot para rádio, com poucos segundos de duração. A esse respeito, o item 5.1.10 do multicitado Contrato 00245/2009-CPL previu a produção de uma cópia em DVD de cada filme para TV, dos spots e jingles de rádio (peça 67, p. 22) , e na mesma linha o parágrafo décimo segundo da cláusula décima segunda do Convênio 703766/2009."
"Das análises anteriores, conclui-se que a documentação juntada pela recorrente, como notas fiscais, recibos e declarações, bem como, o material contido no CD encaminhado, não comprovam de modo seguro que todos os serviços relacionados ao evento 'São João 2009' foram executados, tampouco, divulgados nos quantitativos previstos."
Os argumentos apresentados no parecer da 4ª Diretoria da Serur, que contou com anuência do dirigente da unidade técnica, para dar provimento ao recurso foram:
"Como se vê, 9Ideia Comunicação Ltda. emitiu a NF 3167 no valor total de R$ 115.271,00 (peça 67, p. 35) , tendo recebido o valor líquido de R$ 112.812,87, pelos serviços de divulgação do evento nas rádios e TV´s (total de R$90.707,50) , de produção externa (R$7.938,77) , bem como pelos serviços desenvolvidos por ela (RS 16.624.73) à título de criação de VT, de SPOT, de jingle etc., finalização e acompanhamento de peças publicitárias. Esses valores têm respaldo no ajuste bilateral e na documentação fiscal apresentada."
"Nesse contexto, considerando a presença do CD com spot de rádio, a presença de mapas de autorização de veiculação nas rádios e nas TVs e considerando ainda o entendimento do decisum de que 'os elementos constantes dos autos militam em favor da presunção de que os shows tenham ocorrido, tal qual previstos', entende-se que houve os serviços de divulgação em rádios e TV´s, de produção externa e de criação de VT, de SPOT, de jingle etc., bem como os de finalização e acompanhamento de peças publicitárias, razão pela qual deve-se dar provimento total ao recurso de reconsideração interposto pela 9Ideia Comunicação Ltda. a fim de suprimir o débito e, por via de consequência, a multa individual cominada àquela, estendendo-se os efeitos do decisum ao ex-prefeito Leonid Souza, em face da circunstâncias objetivas."
Por fim, os principais argumentos do MPTCU para dar provimento parcial ao recurso, a fim de reduzir o débito imputado:
"Contudo, o que motivou a imputação do débito no valor total dos recursos repassados à 9Ideia Comunicação foi a ausência de elementos que comprovem a efetiva veiculação da publicidade nas mídias. Na tentativa de eliminar essa lacuna, a recorrente acostou aos autos CD/DVD com o seguinte material de divulgação: spot (30 segundos) , jingle e VT - arquivos com datas que variam de maio a junho de 2009 -, além de logo e trabalhos gráficos para reprodução em revista e jornal - arquivos que datam de novembro de 2015."
"No que diz respeito à divulgação do 'São João 2009', entendemos que apenas os veículos de comunicação compatíveis com as plataformas de publicidade aceitas (VT, spot e jingle) e cujas notas fiscais referem-se ao objeto do Convênio 703766/2009 podem ter os respectivos serviços admitidos como comprovados, nos exatos valores discriminados nestes comprovantes de despesa. Com vistas a dar detalhada identificação, relacionamos abaixo a correspondente documentação e sua localização no processo, a partir da peça recursal (peça 67) ."
"Concluímos, assim, que somada aos gastos com elaboração dos produtos de som e vídeo, a parcela de R$ 62.137,00 (89,38% x R$ 69.520,00) , relativa a despesas de divulgação efetuadas no âmbito do Convênio 703766/2009 junto à 9Ideia Comunicação, pode ser deduzida do débito imputado pelo Acórdão n.° 2307/2017-TCU-2.ª Câmara (R$ 103.028,67) ."
Passo a decidir.
Alinho-me à proposta do parecer da diretoria da Serur, que contou com a anuência do dirigente da unidade técnica, para dar provimento ao recurso, estendendo seus efeitos a Leonid Souza de Abreu.
Consultando o voto da decisão recorrida, verifico que o ponto fulcral se refere às dúvidas sobre a efetiva prestação dos serviços pela recorrente:
"No que se refere às despesas com divulgação, incumbidas à 9Ideia Comunicação Ltda., alinho-me aos pareceres, por entender que, efetivamente, não foram apresentados elementos que demonstrem sua ocorrência, a exemplo de amostras dos áudios e vídeos das inserções. Embora não recaia sobre a empresa comprovar o cumprimento de exigências do convênio (que é responsabilidade do gestor municipal) , não há como negar que incumbe a ela, na condição de beneficiária, demonstrar que existiu uma efetiva prestação dos serviços, ante a existência de fundadas dúvidas em sentido contrário.  A documentação comprobatória exigida, in casu, não se traduz em questão meramente formal, mas em suporte que possibilite asseverar que os pagamentos em prol da empresa se deram como contrapartida aos pagamentos que lhes foram efetuados."
Para fundamentar minha decisão, cito precedente desta Corte de Contas no sentido de que o terceiro que recebe pagamento da administração pela prestação de serviços ou fornecimento de bens não tem o dever de prestar contas dos valores recebidos, pois não é, nessa condição, gestor de recursos ou bens públicos (ver Acórdão 1085/2015-TCU-Plenário, relator o ministro Benjamin Zymler) . Em relação ao convenente, no caso o município de Cajazeiras/PB, é que seria exigível a prestação de contas com as formalidades que lhe são próprias.
Logo, entendo que não seria necessário avaliar detalhadamente todas as notas fiscais que sustentam os custos da recorrente para execução do contrato; imprescindível, no entanto, verificar se houve a prestação do serviço contratado.
Os três pareceres divergentes são uníssonos quanto à presença de elementos na peça recursal que apontam para a execução dos serviços ajustados: existência de amostras de áudios, vídeos, inserções; notas fiscais emitidas para rádios e emissoras de TV - elementos que foram suficientes para reduzir em 70% o débito imputado, conforme detalhados cálculos do Parquet em diversas notas fiscais apresentadas pela recorrente -; considerável certeza da ocorrência do evento denominado "São João 2009", conforme consta do voto da decisão recorrida, o que evidencia a divulgação do evento.
Dessa forma, os vários elementos juntados aos autos apontam para alta probabilidade da prestação dos serviços de divulgação pactuados pela recorrente com a Prefeitura de Cajazeiras/PB, no sentido da divulgação do evento denominado "São João 2009", razão pela qual se deve dar provimento ao recurso, estendendo seus efeitos a Leonid Souza de Abreu e julgando suas contas regulares com ressalva.
Ante o exposto, voto por que seja adotado a minuta de acórdão que submeto à apreciação deste Colegiado.
TCU, Sala das Sessões Ministro Luciano Brandão Alves de Souza, em 2 de julho de 2019.
ANA ARRAES 
Relatora